臺中高等行政法院判決
                                      100年度訴字第167號
                                     100年8月3日辯論終結
原      告　新裕砂石場
代　表　人　程貞智
訴訟代理人　陳榮東　會計師
被      告　財政部臺灣省中區國稅局
代　表　人　鄭義和
訴訟代理人　李秀英

上列當事人間因營利事業所得稅事件，原告不服財政部中華民國
100年3月15日台財訴字第09900545520號訴願決定，提起行政訴
訟。本院判決如下︰
　　主  文
原告之訴駁回。
訴訟費用由原告負擔。
    事實及理由
一、事實概要：原告民國94年度營利事業所得稅結算申報，列報
    營業收入淨額新台幣(下同)65,481,605元，營業成本64,344
    ,479元，全年所得額為虧損48,347元，經被告所屬豐原分局
    調查核定課稅所得額為5,238,645元，補徵稅額1,299,651元
    ，並因原告未於法定期限內申請復查而告確定。嗣原告於98
    年6月1日申請依行政程序法第128條第1項第2款規定重新核
    定並撤銷原處分，經被告所屬豐原分局以98年6月4日中區國
    稅中縣一字第0980023832號函復否准，原告仍不服，循序提
    起訴願及行政訴訟，經本院99年3月3日98年度訴字第418號
    判決駁回。原告復於99年11月1日以相同事由改依行政程序
    法第128條第1項第1款規定，申請重新核定並撤銷原處分，
    經被告所屬豐原分局以99年11月17日中區國稅中縣一字第09
    90040030號函復否准。原告猶未甘服，提起訴願遞遭駁回，
    遂提起本件行政訴訟。
二、兩造聲明：
 (一)原告聲明求為判決：
   1.訴願決定及原處分均撤銷。
   2.被告應依原告99年11月1日申請准予重開本件行政程序。
 (二)被告聲明求為判決：駁回原告之訴。
三、原告訴稱略以：
 (一)原告依行政程序法第128條第1項第1、2款請求重開本件行政
   程序，於法有據：
   1.按依行政程序法第128條規定請求行政程序重開，須符合該
     條第1項3款事由之一，其中第1款規定「具有持續效力之行
     政處分所依據之事實事後發生有利於相對人或利害關係人
     之變更者」、第2款規定「發生新事實或發現新證據者，但
     以如經斟酌可受較有利益之處分者為限。」其中「發現新
     證據」似應包含發現對請求人有利之解釋函令。又行政程
     序法第128條並無規定申請重開程序次數之限制，而同條第
     2項雖有規定「但自法定救濟期間經過後已逾五年者，不得
     申請」，惟依財政部47年台財參發第8326號令飭:「僅具形
     式上之確定力之行政處分，原處分及其上級官署，自仍應
     就實體上注意查核，如確有違法或不當，致損害人民權利
     或利益者，即應依職權變更。」似無時效之限制，是稅捐
     事件之確定，應依稅捐稽徵法第34條規定：「財政部或經
     其指定之稅捐稽徵機關，對重大欠稅案件或重大逃漏稅捐
     案件經確定後．．．第一項所稱確定，係指左列各種情形
     ：一、經稅捐稽徵機關核定之案件，納稅義務人未依法申
     請復查者。二、經復查決定，納稅義務人未依法提起訴願
     者。三、經訴願決定，納稅義務人未依法提起再訴願者。
     四、經再訴願決定，納稅義務人未依法提行政訴訟者。五
     、經行政訴訟判決者。」合先敘明。
   2.本件原告雖於98年2月2日逾期申請復查而遭駁回，但於98
     年6月1日始發現財政部78年6月24日台財稅第781146897號
     函釋：「營利事業非法出售或虛開統一發票給予他人作為
     進貨憑證者，其虛開統一發票之收益，依查獲收益資料，
     核實認定，若無收益資料可供認定者，則(始)按其所開立
     統一發票金額8%標準認定。」及97年3月28日台財稅第096
     00549660號函釋說明二：「依旨揭函釋規定，營利事業非
     法虛開統一發票給予他人作為進貨憑證，如經查得確實未
     獲取收益者，可依查得資料核實認定所得額為零。」故於
     98年6月1日申請依行政程序法第128條第1項第2款規定程序
     重開遭否准，循序提起訴願、訴訟，惟因鈞院開庭及確定
     判決均寄至已被銀行查封拍賣之舊戶籍地址:台北市○○區
     ○○里○○路二段196巷20號3樓，時原告已遷址：新北市
     ○○區○○路○段81號5樓；工作繁忙，又因原告代表人母
     親李招治入監服刑，父親程川康重病住院(99年5月22日死
     亡)，致使原告代表人幾乎患有躁鬱症，無暇關注鈞院開庭
     及判決通知而經鈞院以99年3月3日98年度訴字第418號判決
     駁回確定。迨原告代表人母親出獄處理家父喪事後，原告
     代表人始知悉自家關係企業對開發票，與一般虛設行號無
     進、銷項事實開立銷售發票，並取8%不法利益者不同，遂
     於99年11月1日再申請程序重開，然被告所屬豐原分局及訴
     願決定均以本件復查申請期限於97年2月14日屆滿，申請程
     序重開應自97年2月14日起算至97年5月15日屆滿云云，以
     程序不合為由否准原告申請。惟原告代表人於嗣後始知悉
     原提訴訟經駁回確定之新事實，已如前述，況自原告代表
     人知悉鈞院98年度訴字第418號判決駁回確定5年內，及知
     悉前段新事實、新證據時起算3個月內申請程序重開，不論
     申請次數，均為合法，故原告代表人於99年11月1日再具文
     申請程序重開，並無不合，自應准許。
 (二)訴願決定及原處分均應撤銷：
   1.針對本件被告就原告94年度營利事業所得稅虛銷部份65,48
     1,605元按8%計算改列非營業收入5,238,528元部分，被告
     既自臺灣南投地方法院檢察署96年度偵字第343號及第1977
     號起訴書記載，已知悉原告代表人之母李招治為新裕砂石
     行、證豐股份有限公司及原告之實際商業負責人，93年、
     94年間無進銷事實對開統一發票，虛列各該營業人之進項
     及銷項憑證，偽造不實之營業績效，美化財務結構，虛偽
     顯現有高額營業收入和償債能力，以利向金融機構貸款之
     情，且訴願人於99年11月1日申請重開程序再次說明上揭事
     實，並依原告所提93及94年度上揭三家關係企業對開發票
     日期、發票號碼、品名、數量、單價、銷售額及應納營業
     稅額等交易對照明細表，亦可證同一商業負責人既僅為製
     造業績假象，虛偽顯現有高額營業收入和償債能力，俾利
     向銀行融資貸款，豈有自收自付8%標準收益之理。
   2.況原告93年度原亦被核定營業外其他收入7,560,853元部分
     ，業經財政部100年5月26日台財訴字第10000141460號訴願
     決定以原處分(復查決定)關於其他收入部分撤銷，由原處
     分機關另為處分，該訴願決定並於末段結論闡明撤銷理由
     略以:「．．．本件原處分機關查得訴願人、新裕砂石行及
     證豐公司於93年及94年間以相互循環開立及取具不實之統
     一發票方式，虛列各該營業人之進項及銷項憑證，偽造不
     實之營業績效，美化財務結構，以利向金融機關貸款，並
     據以填具會計憑證及記入帳冊，向稽徵機關申請營業額，
     此有原處分機關刑事案件告發書影本附卷可稽，足證訴願
     人等3家營利事業係為向金融機關貸款，而循環互開發票，
     虛增業務績效，與一般虛設行業係以出售發票牟利之情形
     有別。次查此3家營利事業負責人雖分別登記為程貞智君、
     李招治君及彭武男君，惟實際經營者均為李招治君，則訴
     願人虛開發票既非為營利，又係關係企業間互相對開，依
     一般常情判斷，應無收取對價之情形。另原處分機關卷內
     亦查無有對價關係相關證明文件，則本件訴願人是否有本
     部78年6月24日台財稅第781146897號函釋之適用，即有再
     行查明之必要．．．。」綜上，被告自應撤銷本件原處分
     及訴願決定，以符實質課稅原則，並免增加納稅人法律規
     定以外之不當義務。
四、被告答辯略以：
    本件原告經被告所屬豐原分局依通報查獲其94年度營利事業
    所得稅結算申報，列報之營業收入係屬無銷貨事實虛開統一
    發票，核定全年所得額5,238,645元，應補徵稅額1,299,651
    元，上開核定稅額繳款書之限繳日期為97年1月15日，已於
    96年12月29日送達，依稅捐稽徵法第35條規定，復查申請期
    限於97年2月14日屆滿，因原告未於法定期限內申請復查而
    告確定。從而，系爭事件於申請復查之法定救濟期間經過後
    ，即已發生形式確定力，縱依原告主張其無銷貨事實虛開統
    一發票非屬一般虛設行號牟不法利益之行為，然該事由在當
    時原告即已知悉，其主張欲適用行政程序法第128條第1項第
    1款規定重啟行政程序，其法定3個月期間，依財政部91年3
    月26日台財稅字第0910451701號函釋意旨，應自97年2月14
    日起算至97年5月15日屆滿，惟原告遲至99年11月1日始具文
    向被告所屬豐原分局申請，且並未提出其事由發生在後或知
    悉在後之情事，程序自有未合，被告所屬豐原分局否准程序
    重開即無不合。又行政程序法第128條第1項第1款「具有持
    續效力之行政處分所依據之事實事後發生有利於相對人或利
    害關係人之變更」，係以廢止「有持續效力之合法行政處分
    」為目的，不具有持續效力之行政處分，其合法性判斷，以
    作成時之法律及事實狀況為準。本件被告所屬豐原分局對原
    告之補稅處分，經作成後即生稅捐債務之法律效力，非具有
    持續效力之行政處分，並不適用上開規定，原告申請依行政
    程序法第128條第1項第1款規定重新進行行政程序，尚不足
    取。至原告係於99年11月1日申請重開本件程序，已逾行政
    程序法第128條第2項前段規定之法定救濟期間經過後3個月
    之期限，則本件第一階段（准予重開之程序）之申請為不合
    法，是原告所稱系爭其他收入5,238,528元與事實不合部分
    ，因本件第一階段（准予重開之程序）即於法不合，尚未進
    入第二階段，自無庸就原告本件實體法上之主張予以審酌。
五、本件兩造之爭點為：原告就被告對其94年度營利事業所得稅
    核定課稅所得額為5,238,645元及補徵稅額1,299,651元之系
    爭處分，是否具備行政程序法第128條第1項規定得申請程序
    重開之法定要件？
六、按「行政處分於法定救濟期間經過後，具有下列各款情形之
    一者，相對人或利害關係人得向行政機關申請撤銷、廢止或
    變更之。但相對人或利害關係人因重大過失而未能在行政程
    序或救濟程序中主張其事由者，不在此限。一、具有持續效
    力之行政處分所依據之事實事後發生有利於相對人或利害關
    係人之變更者。二、發生新事實或發現新證據者，但以如經
    斟酌可受較有利益之處分者為限。三、其他具有相當於行政
    訴訟法所定再審事由且足以影響行政處分者。前項申請，應
    自法定救濟期間經過後三個月內為之；其事由發生在後或知
    悉在後者，自發生或知悉時起算，但自法定救濟期間經過後
    已逾五年者，不得申請。」、「行政機關認前條之申請為有
    理由者，應撤銷、廢止或變更原處分；認申請為無理由或雖
    有重新開始程序之原因，如認為原處分為正當者，應駁回之
    。」行政程序法第128條及第129條分別定有明文。上開行政
    程序法第128條規定，係針對於法定救濟期間經過後，已發
    生形式確定力之行政處分，為保護相對人或利害關係人之權
    利及確保行政之合法性所為之例外規定，賦予行政處分之相
    對人或利害關係人於具有該條規定之一定事由時，得向原處
    分機關請求重開行政程序之規範。次按行政程序法第128條
    、第129條重開程序之決定可分為兩個階段，第一階段准予
    重開，第二階段重開之後作成決定將原處分撤銷、廢止或仍
    維持原處分。若行政機關第一階段即認為重開不符合法定要
    件，而予以拒絕，就沒有第二階段之程序。上述二種不同階
    段之決定，性質上皆是新的處分。受處分不利影響之申請人
    依法自得提起行政爭訟（最高行政法院97年度裁字第5406號
    裁定意旨參照）。
七、經查，本件原告經被告所屬豐原分局依通報查獲其94年度營
    利事業所得稅結算申報，列報之營業收入係屬無銷貨事實虛
    開統一發票，核定全年所得額5,238,645元，應補徵稅額1,2
    99,651元，該核定稅額繳款書之限繳日期為97年1月15日，
    並於96年12月29日送達(原處分卷90頁送達證書)，原告如不
    服該核課處分，依稅捐稽徵法第35條第1項第1款之規定，應
    於繳納期間屆滿翌日起算30日內，向被告申請復查，而復查
    申請期限於97年2月14日屆滿，因原告未於法定期限內申請
    復查而告確定。原告迄98年2月2日(被告收文日)方向被告申
    請復查(同卷119-121頁復查申請書)，經被告98年4月27日中
    區國稅法一字第0980016771號復查決定書，以原告逾申請復
    查法定不變期間，而程序駁回(同卷161-162頁復查決定書)
    。原告再於98年6月1日申請依行政程序法第128條第1項第2
    款規定重新核定並撤銷原處分(同卷143-144頁)，經被告所
    屬豐原分局以98年6月4日中區國稅中縣一字第0980023832號
    函復否准，原告仍不服，循序提起訴願及行政訴訟，經本院
    99年3月3日98年度訴字第418號判決駁回(同卷185-190頁判
    決書)。原告復於99年11月1日依行政程序法第128條第1項第
    1款規定，向被告申請重開救濟程序，重核定並撤銷原課稅
    處分(同卷193-198頁申請書)，經被告所屬豐原分局以99年
    11月17日中區國稅中縣一字第0990040030號函即原處分否准
    之(同卷200頁)，以上事實，均有前開相關送達證書、申請
    書、復查決定書及判決書等附卷可稽，堪信為實在。
八、次查，本件原告於99年11月1日依行政程序法第128條第1項
    第1款規定，向被告申請重開救濟程序，其所依據之理由，
    係主張其94年度原申報營業收入65,481,605元及營業成本64
    ,344,479元，係為製造業績假象，俾向銀行申請融資貸款（
    實際上並未獲核准），遂與設於臺中縣豐原市關係企業證豐
    股份有限公司及設於南投縣集集鎮之新裕砂石行，無進銷事
    實，對開發票，三方按期申報401表銷售額並繳納銷項營業
    稅額，並無短漏報營業稅，係屬關係企業間為向銀行融資貸
    款對開統一發票，與一般無銷貨事實開立發票予以他人牟取
    不法利益者，迥然不同，並無互相收取8%收益之理，被告依
    財政部78年6月24日台財稅第781146897號函釋，推估8%收益
    ，核定原告94年度非營業收入5,238,528元，加計利息收入
    117元，與事實不符，違反稅捐稽徵法第12條之1實質課稅原
    則，及同法第11條之3規定，推估課稅，增加義務人法定納
    稅義務等情(同卷194-195頁申請書理由之實體部分)，惟按
    該等事實，依原告所主張之內容，係屬原告自身經驗之事實
    ，自無於被告為課稅處分(繳款書之限繳日期為97年1月15日
    )後方知悉之情形，是原告迄99年11月1日以此事由向被告申
    請重開行政程序，顯係已逾行政程序法第128條第2項前段規
    定之自法定救濟期間經過後、事由發生或知悉時起算之3個
    月期間，被告所屬豐原分局以原告未於原課稅處分之繳納期
    間屆滿翌日起算30日內申請復查，遲至99年11月1日始具文
    申請，逾行政程序法第128條所規定之重啟行政程序法定期
    間，予以否准，並無不合。又本件原告於99年11月1日依行
    政程序法第128條第1項第1款規定，向被告申請重開救濟程
    序，其所依據之理由，亦與原告於98年6月1日申請依行政程
    序法第128條第1項第2款規定重新核定並撤銷原處分(同卷14
    3-144頁)之理由相同，此曾經被告否准其申請，原告不服，
    循序提起訴願及行政訴訟，亦經本院99年3月3日98年度訴字
    第418號判決駁回在案，併予敘明。
九、至原告於本件審理中方爭執被告所屬豐原分局94年度營利事
    業所得稅之核定稅額繳款書，其送達證書未臻合法乙節，查
    本件原告係以原課稅處分業已確定，依行政程序法第128條
    第1項第1款規定，向被告申請重開救濟程序，被告以原告之
    申請，未符合該款規定，予以否准，即無不合，有如上述。
    又在此之前，原告曾於98年2月2日向被告申請復查，經被告
    98年4月27日中區國稅法一字第0980016771號復查決定書，
    以原告逾申請復查法定不變期間，程序上予以駁回。原告再
    於98年6月1日向被告申請依行政程序法第128條第1項第2款
    規定重新核定並撤銷原處分，即承稱原課稅處分因其未遵期
    提起行政救濟而已確定之效力。是原告如稱原課稅處分未合
    法送達，係屬被告是否應向原告送達該處分之另一問題，與
    本件原告依行政程序法第128條第1項規定，向被告申請重開
    救濟程序，被告予以否准有無違誤，不生扞格，並非本件審
    究之範圍。另原告主張其93年度原亦被核定營業外其他收入
    7,560,853元部分，經財政部100年5月26日台財訴字第10000
    141460號訴願決定以原處分(復查決定)關於其他收入部分撤
    銷，由原處分機關另為處分(本院卷64-70頁)，被告自應撤
    銷本件原處分及訴願決定，以符實質課稅原則，並免增加納
    稅人法律規定以外之不當義務等云，惟原告對於被告93年度
    營利事業所得稅之核定，提起訴願，而獲對其有利之訴願決
    定，此係發生於本件原告99年11月1日向被告申請之後，與
    本件被告之否准原告請求重開行政程序，不生影響，且該訴
    願決定，係原告不服被告93年度營利事業所得稅之核定，提
    起訴願之結果，對於被告94年度之核課處分而言，並非行政
    程序法第128條第1項第2款所規定之發生新事實或發生新證
    據，亦非同項第1及第3款所規定之事由，原告尚不得以本件
    申請後，訴願機關於就不同年度課稅處分所作成之訴願決定
    ，作為主張被告應准予重開行政程序之依據。
十、綜上所陳，被告否准原告依行政程序法第128條第1項之規定
    ，提出之申請准予重開本件行政程序，並無違誤，訴願決定
    予以維持，亦無不合。原告提起本件訴訟，請求撤銷訴願決
    定及原處分，及被告應依原告99年11月1日申請准予重開本
    件行政程序，為無理由，應予駁回。另原告依行政程序法第
    128條第1項(無論第1款或第2款)之規定，所提起之本件申請
    ，依前開所述既為不合上開規定之要件，則其所為關於原告
    94年度營利事業所得稅之實體主張，自非本案所得審究，亦
    附此敘明。
十一、據上論結，本件原告之訴為無理由，依行政訴訟法第195條
    第1項後段、第98條第1項前段，判決如主文。

中　　華　　民　　國　　100 　年 　　8　　月　　10　　日
                臺中高等行政法院第三庭
                          審判長法  官　沈  應  南
                                法  官　王  德  麟
                                法  官　許  武  峰
以上正本證明與原本無異。
如不服本判決，應於判決送達後20日內向本院提出上訴書狀，其
未表明上訴理由者，應於提起上訴後20日內向本院提出上訴理由
書（須依對造人數附具繕本）；如於本判決宣示或公告後送達前
提起上訴者，應於判決送達後20日內補提上訴理由書（須附繕本
）。未表明上訴理由者，逕以裁定駁回。
中　　華　　民　　國　　100 　年 　　8　　月　　19　　日
                                書記官　許  騰  云